【裁判字號】    95,訴,1605
【裁判日期】    950728
【裁判案由】    債務人異議之訴
【裁判全文】
臺灣高雄地方法院民事判決             95年度訴字第1605號
 原      告  乙○○
                         號
             丙○○
 被      告  台新國際商業銀行股份有限公司
                         樓b.
 法定代理人  戊○○
 訴訟代理人  甲○○
             丁○○
上列當事人間債務人異議之訴事件，本院於民國95年7月14日言
詞辯論終結，判決如下：
      主      文
本院九十四年度執字第五八六九０號清償債務強制執行事件，就
被告對於原告所為之強制執行程序，應予撤銷。
訴訟費用由被告負擔。
    事實及理由
一、原告主張：原告丙○○於民國86年2 月18日邀約原告乙○○
    擔任連帶保證人，向被告借款新台幣4,000,000 元（下稱系
    爭舊債務），被告據以聲請本院核發89年度促字第15548 號
    支付命令並已確定；惟原告已於93年3 月30日向被告借款
    3,600,000 元（下稱系爭新債務），用以清償上開舊債務，
    故舊債務應已消滅，被告並在舊債務之借據及本票上加蓋「
    作廢」印戳；被告以上開已消滅之舊債務所示執行名義即89
    年促字第15548 號支付命令及確定證明書，聲請本院94年度
    執字第58690 號執行事件，強制執行原告等人之不動產，依
    法自有未合。並聲明：本院94年度執字第58690 號兩造間清
    償債務之強制執行程序應予撤銷。
二、被告則以：系爭舊債務於93年2 月26日清償期屆至，兩造因
    而另訂借貸契約，性質上為原契約之延展，新債清償前舊債
    務仍未消滅，被告據以聲請強制執行，並無違誤。並聲明：
    原告之訴駁回。
三、原告主張：被告執本院89年度促字第15548 號支付命令暨確
    定證明書，聲請94年度執字第58690 號清償債務執行事件，
    對原告等人之財產為強制執行，原告2 人於93年3 月30日另
    與被告訂立借款及連帶保證契約借用3,600,000 元，並以清
    償系爭舊債務，被告在舊債務之借據、本票上加蓋「作廢」
    印戳之事實，業據提出其上蓋有「作廢」印戳之系爭舊債務
    借據、同額本票、新債務之借款借據暨約定書、約定書、動
    撥申請書、不動產使用切結書、同意書、本票繳息卡等為證
    ，並經本院依職權調閱上開支付命令、強制執行卷宗審核屬
    實，且為被告所不爭，堪信為真實。
四、兩造爭執事項：
  (一)本院89年度促字第15548 號支付命令所依據之債權（即原告
    之系爭舊債務），是否因兩造於93年3 月30日另訂新的借貸
    契約而消滅？
  (二)原告請求本院94年度執字第58690 號強制執行程序應予撤銷
    ，有無理由？
五、就上開爭執事項之判斷：
  (一)關於系爭舊債務是否已消滅：
    按因清償債務而對於債權人負擔新債務者，除當事人另有意
    思表示外，若新債務不履行時，其舊債務仍不消滅，民法第
    320條定有明文；而債權憑證如借據、契約書等，為債權債
    務關係之重要憑據，向為債權人主張權利所不可缺，是於上
    開新債清償之情形，如債權人將債權憑證歸還債務人，或在
    債權憑證上註記作廢或類此文字，應可認為有消滅舊債務之
    意思表示，舊債務即此消滅 (最高法院所著40年台上字第
    1068號、41年台上字第700 號判例意旨參照)。本件原告等
    於向被告借貸而成立新債務時，被告既已在表彰舊債務之借
    據及本票上加蓋「作廢」印戳，無論該借據、本票有無歸還
    原告，依上開規定及說明，被告有消滅舊債務之意甚明，系
    爭舊債務應認為已消滅，被告所辯未同意消滅舊債務，尚無
    可採。
  (二)關於本院94年度執字第58690號強制執行程序應否撤銷：
  (1)又執行名義成立後，如有消滅或妨礙債權人請求之事由發生
    ，債務人得於強制執行程序終結前，向執行法院對債權人提
    起異議之訴，強制執行法第14條第1 項前段亦有明定；而本
    件債務人異議之訴，雖係以排除執行名義之執行力為目的，
    提起此一訴訟之原告，得請求判決宣告不許就執行名義為強
    制執行，以排除該執行名義之執行力，使債權人無從依該執
    行名義聲請為強制執行，惟如債權人已就債務人之財產聲請
    強制執行，則債務人請求撤銷該強制執行程序，以排除其強
    制執行，難謂此一請求無實益而為不當之聲明，亦有最高法
    院所著87年度台上字第1578號判決意旨參酌。本院89年度促
    字第15548 號支付命令係於89年4 月5 日確定，業經本院調
    閱該卷宗審閱無訛，而系爭舊債務於支付命令確定後之93年
    3 月30日兩造另立新借據時已消滅，被告依上開債權已消滅
    之執行名義就原告之財產聲請強制執行，亦有上開執行卷可
    參，依上開說明，原告即債務人自得訴請撤銷上開強制執行
    程序。
  (2)被告雖以另有第2 順位抵押權人對原告聲請併案執行，原告
    僅對被告提起債務人異議之訴，應認為欠缺訴之利益等語為
    辯；惟按聲請強制執行之債權人撤回其聲請時，原實施之執
    行處分，對再聲請強制執行之他債權人 (即併案債權人)繼
    續有效，辦理強制執行事件應行注意事項第18點第3 項規定
    甚明，是依相同法理解釋，本件執行程序之撤銷，原已實施
    之執行處分，對併案債權人而言仍有效存在，並不生影嚮，
    被告此部分所為抗辯為無理由。
六、綜上所述，經原告向被告借貸新債務以清償舊債務，並經作
    為舊債權憑證之借據、本票蓋用「作廢」印戳後，舊債務業
    已消滅，被告以已消滅之舊債務所成立之執行名義，聲請對
    原告之財產為強制執行，尚有未合，原告據此提起債務人異
    議之訴，請求撤銷強制執行程序，依法即無不合，應予准許
    。
七、本件事證已臻明確，兩造其餘主張攻擊防禦方法及強制執行
    程序中鑑價是否適當、執行標的物目前市價若干、被告有無
    同意自行出售抵押物、系爭新債務原告是否依約繳付本息等
    ，均與判決結果無關，爰不一一論述。
八、據上論結: 本件原告之訴為有理由，依民事訴訟法第78條，
    判決如主文。
中    華    民    國    95    年    7     月    28    日
                  民事第一庭    法  官  林玉心
以上正本證明與原本無異。
如不服本判決，應於判決送達後20日內向本院提出上訴狀並表明
上訴理由，如於本判決宣示後送達前提起上訴者，應判決送達後
10日內補提上訴理由書（須附繕本）。
中    華    民    國    95    年    7     月    28    日
                                書記官  陳家宏


司法院資訊處製作；財團法人民間司法改革基金會備份。
